【裁判字號】    99,司財管,38
【裁判日期】    991202
【裁判案由】    選任失蹤人財產管理人
【裁判全文】
臺灣板橋地方法院民事裁定            99年度司財管字第38號
聲  請  人  陳健盛
上列聲請人聲請選任失蹤人財產管理人事件，本院裁定如下：
    主  文
聲請駁回。
程序費用由聲請人負擔。
    理  由
一、按失蹤人失蹤後，未受死亡宣告前，其財產之管理，依非訟
    事件法之規定。又失蹤人未置財產管理人者，其財產管理人
    依下列順序定之：（一）配偶。（二）父母。（三）成年子
    女。（四）與失蹤人同居之祖父母。（五）家長。不能依前
    項規定定財產管理人時，法院得因利害關係人或檢察官之聲
    請，選任財產管理人。民法第10條及非訟事件法第109 條第
    1 項、第2 項分別定有明文。而所謂失蹤係指失蹤人離去其
    最後住所或居所，陷於生死不明之狀態而言（最高法院85年
    度臺抗字第328 號裁定意旨參照）。
二、本件聲請意旨略以：聲請人與失蹤人江阿草共有板橋市○○
    段1037地號等68土地，為促使土地之有效利用，欲依土地法
    第34條之1 規定，處分共有土地，惟因江阿草於日據時期土
    地台帳上有登載其住所為新莊郡新莊街西盛字西盛333 番地
    ，經向戶政機關查詢，亦查無相關戶籍資料，聲請人多方查
    訪，仍無江阿草之行方，是江阿草顯已失蹤多時，且無法定
    之財產管理人，爰依非訟事件法第109 條第2 項之規定聲請
    選任地政士陳國正為財產管理人等語。並提出土地登記謄本
    68份、日據登記簿、土地台帳謄本、新莊戶政事務所函等件
    為憑。
三、經查：聲請人主張其與江阿草為土地共有人之事實，固據提
    出土地登記謄本68份為憑。惟依聲請人所提卷附之板橋市○
    ○段1037地號土地登記謄本中土地所有權部之記載，江阿草
    應有部分之土地經臺北縣稅捐稽徵處以81年7 月17日北縣稅
    法字第58254 號函辦理禁止處分在案，故本院依職權向臺北
    縣政府稅捐稽徵處調閱該禁止處分之相關資料，查得江阿草
    所有之板橋市○○段1037號土地滯欠地價稅，而納稅義務人
    （即欠稅人）為「江阿草使用人江文雄」，住所地為「樹林
    樹新路253 號」，有臺北縣政府稅捐稽徵處函及附件在卷可
    稽。本院復函請臺北縣新莊戶政事務所及樹林戶政事務調閱
    所關於江阿草與第三人江文雄之戶籍資料，經函覆江阿草已
    於日據時代大正三年二月十五日死亡，江阿草之次子為江阿
    獅、孫為江秋傳、曾孫為江查某，而第三人江文雄之父則為
    江查某，此有新莊及樹林戶政事務所函暨所附戶籍資料附卷
    可參，可認江阿草確為第三人江文雄之直系血親尊親屬，再
    將之與板橋市○○段1037地號土地登記謄本及臺北縣政府稅
    捐稽徵處函覆之禁止處分附件互核，三位「江阿草」應屬同
    一人無訛，是與聲請人共有68筆土地之共有人江阿草，應已
    於日據時代大正三年二月十五日死亡，而非失蹤人。從而，
    聲請人認江阿草為失蹤人，聲請選任失蹤人財產管理人，於
    法未合，應予駁回。
四、依非訟事件法第21條第1 項，裁定如主文。
五、如對本裁定抗告，須於裁定送達後10日之不變期間內，向本
    院提出抗告狀，並繳納抗告費新臺幣1,000 元。
中    華    民    國    99    年    12    月    2     日
                  家事法庭      司法事務官  游淑婷

司法院資訊處製作；財團法人民間司法改革基金會備份。
